【裁判字號】    90,訴,903
【裁判日期】    901231
【裁判案由】    違反野生動物保育法
【裁判全文】
臺灣屏東地方法院刑事判決                            九十年度訴字第九三號
    公  訴  人  臺灣屏東地方法院檢察署檢察官
    被      告  甲○○
右列被告因違反野生動物保護法案件，經檢察官聲請簡易判決處（九十年度偵字第六
三四五號），經本院改依通常程序審理，判決如左：
     主  文
甲○○未具保育類野生動物族群量逾越環境容許量之條件，未經中央主管機關許可，
使用禁止之方式獵捕保育類野生動物，處有期徒刑陸月，如易科罰金，以參佰元折算
壹日。
扣案鳥仔踏伍枝沒收。
    事  實
一、甲○○明知紅尾伯勞鳥係行政院農業委員會所公告列為保育類之野生動物，且係
    過境候鳥，並未在臺灣地區有繁殖情形，族群量並未逾越環境容許量，然其基於
    非法獵捕保育類野生動物之犯意，非為學術研究或教育目的，未經中央主管機關
    許可，於民國九十年十月四日下午五時許，在屏東縣車城鄉溫泉村內埔十八灣教
    練場右方一百五十公尺處，插設自造之竹製獵具鳥仔踏五支，以此方式非法獵捕
    得紅尾伯勞鳥四隻（已由屏東縣恆春鎮公所放生）。嗣於同年月五日上午七時許
    ，始為警在上址當場查獲，並扣得上開所獵之紅尾伯勞鳥四隻及之鳥仔踏五支。
二、案經屏東縣警察局恆春分局報告臺灣屏東地方法院檢察署檢察官聲請簡易判決處
    刑本院改依通常程序審理。
    理  由
一、右揭事實，業據被告甲○○坦承不諱，而扣案已放生之鳥類四隻經鑑定結果，確
    係保育類野生動物紅尾伯勞鳥，有屏東縣恆春鎮公所獸醫柯賢謀出具之鑑定報告
    一紙可稽，復有鳥仔踏五支、照片四幀附卷足憑，事證明確，犯行洵堪認定，應
    予依法論科。
二、查紅尾伯勞鳥（學名：Lanius cristatus）係屬行政院農業委員會八十四年十二
    月二十三日八四農林字第四○三○八一七Ａ號公告之其他應予保育之野生動物，
    有該會八十五年四月二十四日85農林字第五一一八九六五Ａ號函可考。又臺灣省
    屏東縣政府雖歷年來並未派員檢測恒春半島之紅尾伯勞鳥族群有無逾族群容許量
    案，無法提供其容許量等情，但紅尾伯勞鳥係過境候鳥，並未在臺灣地區繁殖，
    且近年來因氣候、環境生態及人為關係，其族群量有逐漸減少之趨勢，是以有關
    機構乃極力宣導應予保護，故其族群量，顯未逾環境容許量，至為明確。依野生
    動物保育法第十八條第一項規定，保育類野生動物應予保育，不得騷擾、虐待、
    獵捕、宰殺或為其他利用。但族群量逾越環境容許量者、或基於學術研究或教育
    目的，經中央主管機關許可者，不在此限。同條第二項並指出前項第一款保育類
    野生動物之利用應經地方主管機關許可；其可利用之種類、地點、範圍及利用數
    量、期間與方式，由中央主管機關公告之立法意旨及行政農業委員會目前並未就
    該物種依野生保育法第十八條第二項規定予公告可供利用，有該會八十五年三月
    一日農林字第五一○八四七九Ａ號函可佐。臺灣前揭時地每年過境之紅尾伯勞鳥
    族群並未逾環境之容許量，依野生動物保育法第十八條第一項之規定不得獵捕宰
    殺。被告非為學術研究或教育目的，未經中央主管機關許可，而以陷阱鳥仔踏之
    禁止方式擅自獵捕，核其所為係犯野生動物保育法第四十一條第一項第一款、第
    二款、第三款（公訴意旨漏未論列第二、三款）之獵捕保育類野生動物罪。審酌
    被告犯罪之動機、手段、目的、犯罪所生之損害及犯罪後態度等一切情狀，量處
    如主文所示之刑，並諭知易科罰金之折算標準。
四、扣案鳥仔踏五支，則為供犯罪所用之獵具，應依野生動物保育法第五十二條第一
    項後段規定宣告沒收。另扣得之紅尾伯勞鳥四隻，均已執行放生，亦有違反野生
    動物保育法案件查獲野生動物放生報告書可參，依前揭法條第一項前段之規定，
    得不予宣告沒收，併此敘明。
據上論斷，應依刑事訴訟法第二百九十九條第一項前段，野生動物保育法第四十一條
第一項第一款、第二款、第三款、第五十二條第一項，刑法第十一條、第四十一條第
一項前段，罰金罰鍰提高標準條例第二條，判決如主文。
中      華      民      國      九十      年    十二    月    三十一    日
                                          法  官    羅森德
右正本證明與原本無異。
對於本判決如有不服應於收受送達後十日內向本院提出上訴書狀上訴於台灣高等法院
高雄分院並按他造當事人之人數附具繕本。
                                          書記官   謝天祥
中      華      民      國      九十      年    十二    月    三十一    日
附錄本案論罪科刑法條
野生動物保育法第四十一條第一項：
有下列情形之一，處六月以上五年以下有期徒刑，得併科新台幣二十萬元以上一百萬
元以下罰金：
一、未具第十八條第一項第一款之條件，獵捕、宰殺保育類野生動物者。
二、違反第十八條第一項第二款規定，未經中央主管機關許可獵捕宰殺保育類野生動
    物者。
三、違反第十九條第一項規定，使用禁止之方式獵捕宰殺保育類野生動物者。
（第十八條第一項第一、二款：
  保育類野生動物應予保育，不得騷擾、虐待、獵捕、宰殺或為其他利用。但有下列
  情形之一，不在此限：一  族群量逾越環境容許量者。二  基於學術研究或教育目
  的，經中央主管機關許可者。
  第十九條第一項：
  獵捕野生動物，不得以下列方法為之：一  使用炸藥或其他爆裂物。二  使用毒物
  。三  使用電氣、麻醉物或麻痺之方法。四  架設網具。五  使用獵槍以外之其他
  種類槍械。六  使用陷阱、獸鋏或特殊獵捕工具。七  其他經主管機關公告禁止之
  方法。）


司法院資訊處製作；財團法人民間司法改革基金會備份。
